【裁判字號】    97,交聲,1214
【裁判日期】    980831
【裁判案由】    聲明異議
【裁判全文】
臺灣臺南地方法院交通事件裁定    97年度交聲字第1214號
移送機關    交通部公路總局嘉義區監理所麻豆監理站
異議人即
受處分人    乙○○
                      5
上列受處分人因違反道路交通管理處罰條例案件，對於交通部公
路總局嘉義區監理所麻豆監理站民國97年11月20日所為之裁決處
分（處分案號：麻監裁罰字第裁75-S00000000號），聲明異議，
本院裁定如下：
    主  文
異議駁回。
    理  由
一、原處分意旨略以：異議人即受處分人乙○○（下稱異議人）
    駕駛車牌號碼9412-GJ號自用一般小客車，於民國（下同）
    96年9月3日12時30分，於台南市○○路○段297號前，因駕駛
    執照吊扣期間駕駛小客車，遭台南市警察局第一分局員警攔
    停製單舉發，嗣經交通部公路總局嘉義區監理所麻豆監理站
    （下稱移送機關）以其違規事證明確，依道路交通管理處罰
    條例第21條第1項第5款、第4項（原裁決書漏載）、第67條
    第3項（原裁決書漏載）及違反道路交通管理事件統一裁罰
    標準表等規定，裁處罰鍰新台幣9,000元，並吊銷駕駛執照
    ，一年內禁考。
二、本件聲明異議意旨略以：
  (一)異議人與家屬甲○○兩人，於96年9月3日，自住家善化鎮光
    文里住處前至台南市○○路297號前，全程皆由甲○○駕駛
    車號9412-GJ之自小客車。待車輛停妥後兩人相繼離開時，
    異議人至大同路郵局內辦理事情時，因聽聞警車在異議人所
    有之上開車輛旁發出嗚聲警笛遂前往察看，異議人趨前表示
    該車輛為其所有，員警指異議人車牌遭竊情事，希望至派出
    所製作查訪紀錄，異議人依照指示前往。製作訪查紀錄時，
    因耗費數小時。異議人急欲離開且信任員警進說此僅為單純
    就車牌遺失所製作之查訪紀錄，並無其他用意，故配合簽結
    。離去前，員警吳和泉先生竟突指異議人無照駕駛，異議人
    為避免遭誤解即當場陳述事實：異議人並無駕駛事實，期問
    皆為家屬甲○○駕駛，並要求派出所調閱違規處附近之監視
    錄影畫面，且致電請甲○○趕來說明，但該員警仍在無任何
    證據，且未依職權對異議人有利及無利事項一律注意之情況
    下，即推定異議人違規無照駕駛，並開立舉發通單（南警交
    字第S00000000號）。前述行政程序非但造成異議人將被迫
    繳納不符事實而受處分之罰鍰，且將因無照駕駛受吊銷執照
    處分，必須於一年後才可重考獲得駕車權益，影響甚鉅。
  (二)據南市警一分局96年10月15日南市警一交字第09641344400
    號函覆部份與事實不符。該文說明第二項八行至第十行「葉
    君在查訪紀錄表中陳述，渠於96年9月3日駕車至違規地點停
    放」，此並非事實。製作查訪紀錄時，員警表示該訪查紀錄
    旨在於說明車牌遭竊經過，並非調查無照駕駛之筆錄，因此
    異議人僅就自小客當日行經路線做簡單描述，異議人之意旨
    為「與家屬共同開車至此」與文中「本人駕駛車輛」之意相
    去甚遠。
  (三)依據行政程序法第36條規定，行政機關應依職權調查證據，
    對當事人有利及不利事項一律注意，員警在無證據下假定異
    議人有駕車，舉發違規。異議人亦立即陳述並非駕駛人，也
    要求調閱違規處監視綠影畫面，但該員警仍不依職權調查相
    關證據，單就其個人想法推定，進而舉發，所作之處分明顯
    違法。
  (四)案發當時異議人之自小客車所停放位置為台南市○區○○路
    2段297號第113號前的停車格，其附近皆有郵局、銀行、重
    要幹道之路口及派出所等，應有監視設施，若調閱當日錄影
    紀錄即可查證異議人是否有違規之情事，此關係到異議人權
    益甚重。為此聲明異議，請求撤銷原處分等語。
三、按汽車駕駛人，於駕駛執照吊扣期間駕駛小型車者，處6,00
    0元以上12,000元以下罰鍰，並吊銷其駕駛執照；汽車駕駛
    人，曾依本條例其他各條規定吊銷駕駛執照者，1年內不得
    考領駕駛執照，處罰條例第21條第1項第5款、第4項、第67
    條第3項分別訂有明文。
四、經查：
  (一)異議人遭警舉發，於96年9月3日12時30分，在台南市○○路
    ○段297號前，有駕駛執照吊扣期間駕駛小客車之違規行為，
    有台南市警察局96年9月3日南市警交字第S00000000號舉發
    違反道路交通管理事件通知單1份附卷可稽。
  (二)異議人雖辯稱於上開時間並無駕駛車號9412-GJ號自用一般
    小客車之行為云云，然異議人於上揭時、地，駕駛執照吊扣
    期間駕駛小客車之違規行為等情，業據證人即舉發警員吳和
    泉於本院98年2月10日訊問時，到庭具結證稱：「（問：本
    件是否你舉發，情形如何？）是我舉發的。當時是路邊收費
    人員通報的，我接獲無線電通報到達現場，發現該車牌號碼
    已經報遺失，但自己尋獲後，又掛在車上行駛在路上，所以
    我們當場開了兩張舉發通知單，除了本件舉發通知單外，還
    有一張是尋獲號牌未向監理站要求補發新號牌，亦未向警察
    機關撤銷原來遺失的申請。」、「（問：所以你到現場的時
    候該車輛是停止的狀態？當場是否確認駕駛人是異議人？）
    該車是停在停車格內，有跟異議人確認駕駛人，並製作查訪
    紀錄表一份。」等語在卷（見本院98年2月10日之訊問筆錄
    ），且提出台南市警察局第一分局文化派出所96年9月3日查
    訪紀錄表1份附卷可稽。按證人吳和泉乃為原處分機關所認
    定異議人有前開違規行為之證人，其已到庭在法官面前以言
    詞供述異議人有前開違規事實，並已就當時過程情節詳述具
    體明確，且證人吳和泉為依法執行勤務之員警，與異議人毫
    無怨懟，衡情當無自陷偽證罪而構詞誣賴異議人之理；又由
    上開查訪紀錄表記載：「（問：你今3日於何時駕該自小客
    車9412- GJ號行駛道路從何處出發？停於何處？）於96年9
    月3日由台南縣善化鎮北子店124巷10號住處出發行駛道路至
    台南市○區○○路2段297號停113號停車格。」等語，且經
    異議人親自簽名一節可知，異議人確為當日之駕駛人無誤。
    因此，異議人事後辯稱當日非由其駕駛該車云云，實不足採
    。
五、綜上所述，依據證人吳和泉之證言及所提出之查訪紀錄表，
    異議人於前揭時、地駕駛執照吊扣期間駕駛小客車之違規行
    為之違規事實，應堪認定。則移送機關據以援引道路交通管
    理處罰條例第21條第1項第5款、第4項及第67條第3項及違反
    道路交通管理事件統一裁罰標準表等規定，裁處異議人罰鍰
    新台幣9,000元，吊銷駕駛執照，1年內禁考，核無違誤或不
    當；從而，本件異議為無理由，應予駁回。
六、據上論斷，應依道路交通管理處罰條例第87條第2項、道路
    交通案件處理辦法第19條，裁定如主文。
中    華    民    國    98    年    8     月    31    日
                     交通法庭   法  官   陳淑勤
以上正本證明與原本無異。
如不服本裁定，應於送達後5日內，向本院提出抗告狀。
                                書記官   謝國欽
中    華    民    國    98    年    9     月    1     日


司法院資訊處製作；財團法人民間司法改革基金會備份。
